臺灣花蓮地方法院刑事判決　　　　　　　　　　　　　　九十年度訴字第二五九號
　　公　訴　人　臺灣花蓮地方法院檢察署檢察官
　　被　　　告　丙○○
　　被　　　告　甲○○
右列被告因行使偽造文書等案件，經檢察官提起公訴（九十年度偵字第二二二四號）
，本院判決如左：
    主  文
丙○○意圖為自己不法之所有，而侵占遺失物，處罰金仟元，如易服勞役，以佰
元折算壹日；又共同行使偽造私文書，足以生損害於公眾及他人，處有期徒刑拾月，
扣案變造之「乙○○」國民身分證、駕照上甲○○照片各壹張、偽造之「乙○○」印
章壹顆、及如附表所示偽造之署押、印文均沒收。
甲○○共同行使偽造私文書，足以生損害於公眾及他人，處有期徒刑肆月如易科罰金
，以參佰元折算壹日，扣案變造之「乙○○」國民身分證、駕照上「甲○○」照片各
壹張、偽造之「乙○○」印章壹顆、及如附表所示偽造之署押、印文均沒收。
    事  實
一、丙○○曾因偽造文書等案件，經本院八十九年度易字第八四九號判處有期徒刑四
    月，緩刑三年告確定，現仍在緩刑期中，詎猶不知悔改，於民國九十年八月四日
    十六時許，在花蓮市○○路大阪百貨店內拾獲乙○○遺失之身分證、駕照、健保
    卡各乙件，意圖為自己不法之所有，將上開證件侵占入己。嗣丙○○為申辦行動
    電話，竟另行起意，與甲○○共同基於偽、變造文書之犯意聯絡，於同月八日，
    由甲○○提供其個人照片兩張，丙○○在花蓮市○○街六十二號住處，將乙○○
    身分證及駕照換貼甲○○照片，足生損害於乙○○及內政部對國民身分管理之正
    確性暨監理機關對駕照管理之正確性，復在花蓮市利用不知情已成年之刻印業者
    ，偽造乙○○印章後，二人一同前往花蓮十一支局，由甲○○於郵局儲金簿掛失
    止付申請書、掛失補副帳戶新舊帳號通知聯、郵政存簿儲金儲戶申請變更帳戶事
    項申請書、更換事項記要上，偽造乙○○署押，丙○○蓋用偽造之乙○○印章而
    偽造印文後，以為表明「乙○○」郵政存簿遺失申請補發之意，足生損害於張曉
    茹及郵局對申請客戶郵政存簿管理之正確性及內政部對國民身分管理之正確性。
    丙○○、甲○○持上開偽造之私文書及變造之乙○○身分證向前開郵局申辦存簿
    掛失，經郵局承辦人員發現有異，報警處理查獲上情。扣得被告丙○○所變造（
    乙○○）身分證、駕照各一張、偽刻印章一顆。
二、案經花蓮縣警察局花蓮分局報告臺灣花蓮地方法院檢察署檢察官偵查起訴。
    理  由
一、右開犯罪事實迭據被告丙○○、甲○○於警、偵訊及本院審理時坦承不諱，核與
    被害人乙○○於警訊中指述情節相符（警卷第四頁），復有扣案變造身分證一張
    、變造駕照一張、偽刻印章一顆；及郵局儲金簿掛失止付申請書、贓證物品認領
    保管收據附卷可稽，足徵被告自白應與事實相符，堪予採信。又被告為申辦行動
    電話，變造乙○○身分證、駕照，復偽造乙○○署押、印章、印文，進而偽造前
    開申請書等私文書，顯足生損害於乙○○及內政部對國民身分暨監理機關對駕照
    管理之正確性及郵局對申請客戶郵政存簿管理之正確性，至為明灼。綜上所述，
    本件事證明確，被告二人犯行洵堪認定。
二、核被告丙○○侵占其拾獲之乙○○身分證、駕照，係犯刑法第三百三十七條之侵
    占遺失物罪。被告丙○○、甲○○於前開郵局儲金簿掛失止付申請書、掛失補副
    帳戶新舊帳號通知聯、郵政存簿儲金儲戶申請變更帳戶事項申請書、更換事項記
    要上偽造乙○○署押、印文之用意，係表示確係乙○○本人申請之意，性質上為
    私文書，合先敘明。其二人基於一個變造乙○○特種文書、署押、印文、及行使
    偽造私文書之犯意，於同一時間及地點，接續多次變造乙○○身分證、駕照及偽
    簽乙○○署押、偽造乙○○印文、行使偽造前開私文書，侵害相同之法益，為接
    續犯，屬單純一罪，僅分別論以一偽造特種文書罪、偽造署押、印文罪、偽造私
    文書罪。其偽造印章、印文、署押皆係偽造附表所示文書之階段行為，再其偽造
    前開申請書等私文書及乙○○身分證之特種文書，應為行使上開偽造私文書、特
    種文書之高度行為所吸收；均不另論罪，是以被告丙○○、甲○○此部分所為係
    犯刑法第二百十六條、第二百十條、第二百十二條之行使偽造私文書、特種文書
    罪，被告丙○○利用不知情之已成年刻印業者偽造上開乙○○印章，為間接正犯
    。被告甲○○就行使偽造私文書部分犯行與被告丙○○間，互有犯意聯絡及行為
    分擔，皆為共同正犯。被告所犯上開所示行使偽造私文書罪及行使變造特種文書
    罪等犯行之目的，係在於冒用乙○○名義申辦行動電話，業據被告供陳在卷，有
    目的、手段之牽連關係，應從一重之行使偽造私文書罪處斷。被告丙○○所犯侵
    占遺失物罪及行使偽造私文書罪間，犯意各別，行為互殊，應予分論併罰。爰審
    酌被告丙○○曾因偽造文書等案件，經本院八十九年度易字第八四九號判處有期
    徒刑四月，緩刑三年告確定，現仍在緩刑期中，竟仍不知悔悟，以類似手法再犯
    再犯本案前開罪，被告二人犯後坦承犯行不諱，態度良好等一切情狀，分別量處
    如主文所示之刑及罰金刑，並就被告丙○○所處罰金刑部分，定其易服勞役之折
    算標準及就甲○○所處之刑，諭知易科罰金之折算標準。
三、扣案變造之「乙○○」國民身分證、駕照上「甲○○」照片各一張係被告甲○○
    所有供前揭犯罪所用或所得之物，業據被告供明在卷，爰依刑法第三十八條第一
    項第二款、第三款之規定宣告沒收；如附表所示偽造「乙○○」署押、印文共四
    枚，係被告偽造之署押、印文、偽造之「乙○○」印章壹顆，不問屬於被告與否
    ，均應依刑法第二百十九條規定宣告沒收。
據上論斷，應依刑事訴訟法第二百九十九條第一項前段，刑法第二十八條、第二百十
六條、第二百十條、第二百十二條、第三百三十七條、第五十五條後段、第四十二條
第二項、第四十一條第一項前段、第三十八條第一項第二款、第二百十九條，罰金罰
鍰提高標準條例第一條前段、第二條，判決如主文。
本案經檢察官張立達到庭執行職務。
中      華      民      國    九十一    年      二      月      五      日
                              臺灣花蓮地方法院刑事庭
                                  法  官  林  麗  玉
附表：
┌──┬─────────────────────┬──────────┐
│編號│偽造「乙○○」署押之文書或文件            │數量                │
├──┼─────────────────────┼──────────┤
│一  │郵局儲金簿掛失止付申請書                  │署押、印文各一枚    │
│    │                                          │                    │
├──┼─────────────────────┼──────────┤
│二  │補副帳戶新舊帳號通知聯                    │署押、印文各一枚    │
│    │                                │                    │
├──┼─────────────────────┼──────────┤
│    │                                          │                    │
│三  │郵政存簿儲金儲戶申請變更帳戶事項申請書    │署押、印文各一枚    │
├──┼─────────────────────┼──────────┤
│    │                                          │                    │
│四  │更換事項記要                              │署押、印文各一枚    │
└──┴─────────────────────┴──────────┘
右正本證明與原本無異。
如對本判決不服，應於送達後十日內，向本院提出上訴狀。（應抄附繕本）告訴人或
被害人如對於本判決不服者，應具備理由請求檢察官上訴，其上訴期間之計算係以檢
察官收受判決正本之日期為準。
                                  法院書記官
中      華      民      國    九十一    年      二      月      八      日
附錄本判決論罪之法律條文：
刑法第二百十條：
偽造、變造私文書，足以生損害於公眾或他人者，處五年以下有期徒刑。
刑法第二百十二條：
偽造、變造護照、旅券、免許證、特許證及關於品行、能力、服務或其他相類之證書
、介紹書，足以生損害於公眾或他人者，處一年以下有期徒刑、拘役或三百元以下罰
金。
刑法第二百十六條：
行使第二百十條至第二百十五條之文書者，依偽造、變造文書或登載不實事項或使登
載不實事項之規定處斷。
刑法第二百十七條：
偽造印章、印文或署押，足以生損害於公眾或他人者，處三年以下有期徒刑。
盜用印章、印文或署押，足以生損害於公眾或他人者，亦同。
刑法第二百十九條：
偽造之印章、印文或署押，不問屬於犯人與否，沒收之。
刑法第三百三十七條：
意圖為自己或第三人不法之所有，而侵占遺失物、漂流物或其他離本人所持有之物者
，處五百元以下罰金。
